【裁判字號】    98,台抗,757
【裁判日期】    980930
【裁判案由】    請求損害賠償
【裁判全文】
最高法院民事裁定              九十八年度台抗字第七五七號
抗  告  人  中央存款保險股份有限公司
法定代理人  乙○○
訴訟代理人  蕭佳灶律師
            蕭相國律師
上列抗告人因與甲○○等間請求損害賠償事件，對於中華民國九
十八年六月三十日台灣高等法院裁定（九十七年度重上字第五六
四號），提起抗告，本院裁定如下：
    主  文
原裁定廢棄。
    理  由
本件原係由訴外人台東區中小企業銀行股份有限公司（下稱台東
企銀）以其董事長即相對人甲○○等勾串違法放貸，淘空其資產
，致其受損為由，向台灣台北地方法院（下稱台北地院）對相對
人甲○○等提起損害賠償訴訟，於台北地院繫屬中，抗告人以其
已依金融重建基金設置及管理條例第十七條第一、二項之相關規
定，獲金融重建基金授與其訴訟實施權，聲請代台東企銀承當訴
訟，經台東企銀及相對人全體同意，台北地院並於民國九十七年
十月十六日裁定准許之。抗告人乃對台北地院所為台東企銀敗訴
之判決（台北地院九十七年度重訴更一字第一號）聲明不服，提
起上訴。原法院以：依行政院金融重建基金設置及管理條例（下
稱金融重建條例）第十七條第一、二項：「本基金依本條例規定
辦理賠付後，在其賠付之限度內，取得該金融機構對其負責人、
職員因委任或僱傭契約所生之債務不履行損害賠償請求權或侵權
行為損害賠償請求權，與其職務保證人、保證保險人及共同侵權
行為人之損害賠償請求權。存保公司得於本基金授與訴訟實施權
後，以自己之名義，對前項所列應負賠償責任之人提起民事訴訟
或聲請承當訴訟」之規定，抗告人於辦理賠付後，由行政院金融
重建基金授與訴訟實施權，以自己名義承當訴訟，並對於第一審
判決提起上訴，尚須先就已辦理賠付台東企銀負債之事實，負舉
證責任。惟抗告人遲未提出撥款、匯款之傳票資料，證明業已賠
付之事實，是行政院金融重建基金授與抗告人訴訟實施權失所附
麗，抗告人承當訴訟自不適法，非原判決之當事人，其提起之上
訴為不合法等詞，裁定駁回抗告人之上訴。
按訴訟繫屬中為訴訟標的之法律關係，雖移轉於第三人，於訴訟
無影響。但第三人如經兩造同意，得聲請代當事人承當訴訟。民
事訴訟法第二百五十四條第一項定有明文。準此，訴訟繫屬中，
第三人受移轉訴訟標的法律關係，聲請代當事人承當訴訟，經兩
造同意者，第三人即因承當訴訟成為當事人，移轉訴訟標的法律
關係之原當事人則脫離訴訟。查台東企銀對相對人甲○○等十二
人提起損害賠償訴訟，於一審訴訟繫屬中，抗告人以其已依金融
重建條例第十七條第一、二項之相關規定，獲金融重建基金授與
其訴訟實施權，聲請代台東企銀承當訴訟，已提出行政院金融監
督管理委員會接管台東企銀函、行政院金融重建基金管理會訴訟
實施權授權書、標售台東企銀公告、抗告人九十六年九月十九日
致荷商荷蘭銀行（即台東企銀概括承受者）通知預定給付該行概
括承受台東企銀資產負債差額之日期及金額函、荷商荷蘭銀行概
括承受台東企銀九十六年九月二十二日公告、行政院金融監督管
理委員會許可荷商荷蘭銀行概括承受台東企銀並繼續營業函為證
（台北地院九十七年度重訴更一字第一號卷二三四－二四八頁）
，則抗告人主張其已依金融重建條例第十七條第一、二項之相關
規定，獲金融重建基金授與其訴訟實施權似非全然無據。復台東
企銀及相對人十二人均已同意由抗告人代台東企銀承當訴訟，台
北地院並於九十七年十月十六日裁定准許之（台北地院九十七年
度重訴更一字第一號卷二三○－二三三頁、二六二頁、二六四頁
、二六九－二七一頁、二七八－二七九頁）。依前開說明，抗告
人已依法完成承當訴訟程序，替代台東企銀成為本件訴訟之原告
。茲台北地院為台東企銀敗訴之判決，抗告人以承當原告之身分
，聲明不服，提起上訴，自無不合。抗告人於原法院再補正提出
行政院金融重建基金出具之訴訟實施權授權書、及其與行政院金
融重建基金、台東企銀、荷商荷蘭銀行四方簽立之概括讓與及承
受合約（原審卷第二宗一一五頁、一二八－一六三頁），乃原法
院仍以抗告人未證明已確實賠付荷商荷蘭銀行之實體問題，誤為
抗告人承當訴訟不合法，認其非訴訟當事人，上訴不合法，而駁
回抗告人之上訴，洵有違誤。抗告論旨，指摘原裁定為不當，聲
明廢棄，非無理由。
據上論結，本件抗告為有理由。依民事訴訟法第四百九十二條，
裁定如主文。
中    華    民    國  九十八  年    九    月   三十   日
                      最高法院民事第七庭
                          審判長法官  劉  福  聲
                                法官  鄭  玉  山
                                法官  黃  義  豐
                                法官  劉  靜  嫻
                                法官  袁  靜  文
      本件正本證明與原本無異
                                      書  記  官
中    華    民    國  九十八  年    十    月   十三   日
                                                Ａ


司法院資訊處製作；財團法人民間司法改革基金會備份。
